臺灣臺中地方法院民事判決
                                      110年度重訴字第2號
原      告  陳澤沛  
訴訟代理人  游雅鈴律師
被      告  陳國津  
            陳明聰  

            陳向榮  

            陳信捷  
            陳嘉慶  

            陳嘉正  
            陳慧如  
            李名賢  
            陳寶山  

            鍾雲城  


            陳建丞  

            陳新昇  

上列當事人間請求分割共有物事件，本院於民國111年2月25日言
詞辯論終結，判決如下：
    主  文
兩造共有之臺中市沙鹿區鹿寮東段743、744、745、746、750、7
51、752、753地號土地應予變價分割，所得價金由兩造依附表所
示之應有部分比例分配之。
訴訟費用由兩造依附表所示應有部分比例負擔。
    事實及理由
壹、程序方面
　　被告陳國津、陳明聰、陳向榮、陳信捷、陳嘉慶、陳嘉正、
    陳慧如、李名賢、鍾雲城、陳建丞、陳新昇未於言詞辯論期
    日到場，核無民事訴訟法第386條所列各款情形，爰依原告
    之聲請，由其一造辯論而為判決。
貳、實體方面
一、原告主張：坐落臺中市沙鹿區鹿寮東段743、744、745、746
    、750、751、752、753地號土地（下稱系爭土地）為兩造所
    共有，應有部分比例如附表所示。系爭土地並無不能分割之
    情事，兩造間亦無不分割之約定，因兩造不能協議分割，考
    量臺中市○○區○○○段000○000○000○000地號土地之使用分區為
    第四種住宅區，同段744、746、750、751地號土地之使用分
    區為保護區，系爭土地共有人數眾多，不適宜原物分割，伊
    請求變價分割，即無因物之使用目的不能分割之情事。爰依
    民法第823條第1項、第824條規定，求為准予變賣分割系爭
    土地，並依附表所示兩造所有權應有部分之比例分配變賣所
    得價金之判決。
二、被告則以：
　㈠被告陳寶山：同意原告提起分割，也同意變價分割等語。
　㈡鍾雲城、陳建丞未於言詞辯論期日到場，據其先前準備程序
    所述：同意原告提起分割，也同意變價分割等語。
  ㈢陳國津、陳明聰、陳向榮、陳信捷、陳嘉慶、陳嘉正、陳慧
    如、李名賢、陳新昇未於言詞辯論期日到場，亦未提出書狀
    作何聲明或陳述。
三、兩造共有系爭土地，應有部分各為附表所有權應有部分欄所
    示；臺中市○○區○○○段000○000○000○000地號土地之使用分區
    為第四種住宅區，同段744、746、751地號土地之使用分區
    為保護區，同段750地號土地之使用分區則為部分保護區部
    分第四種住宅區等情，有系爭土地第一類謄本、臺中市沙鹿
    區公所110年4月8日沙區建字第1100007950函附系爭土地使
    用分區證明書可佐（見本院卷一第151至215、383至385頁）
    ，是此部分之事實首堪認定。
四、按各共有人，除法令另有規定外，得隨時請求分割共有物。
    又共有物之分割，依共有人協議之方法行之。分割之方法不
    能協議決定，或於協議決定後因消滅時效完成經共有人拒絕
    履行者，法院得因任何共有人之請求，命為下列之分配：一
    、以原物分配於各共有人。但各共有人均受原物之分配顯有
    困難者，得將原物分配於部分共有人。二、原物分配顯有困
    難時，得變賣共有物，以價金分配於各共有人；或以原物之
    一部分分配於各共有人，他部分變賣，以價金分配於各共有
    人。民法第823條第1項、第824條第1項及第2項分別定有明
    文。經查，原告主張兩造就系爭土地無不分割之約定及無法
    協議分割，為被告所不爭執；且系爭土地無法定不能分割之
    限制，有臺中市清水地政事務所110年4月27日清地二字第11
    00004370號函、臺中市政府都市發展局110年5月5日中市都
    建字第1100083418號函可考（見本院卷一第387至389頁），
    則原告請求分割系爭土地，應屬有據。
五、按分割共有物，法院有自由裁量之權，不受共有人主張之拘
    束，但應斟酌當事人之聲明，共有物之性質、經濟效用及全
    體共有人利益等，公平裁量（最高法院98年度台上字第2058
    號判決意旨參照）。查系爭土地共有人達十多位，倘將系爭
    土地以原物分割之方法，以各共有人之應有部分分配予共有
    人，則部分共有人所分配之面積將有過小之情，有損及系爭
    土地之完整性、使用價值及經濟利益，致無法發揮該系爭土
    地經濟上之最大利用價值。另系爭土地應由何共有人分配取
    得完整之所有權，及應補償他造未受分配不動產之金額，未
    據兩造陳明有分配原物而價金找補其他共有人之意願，若由
    兩造中之其一共有人分配取得系爭土地之所有權，再以金錢
    補償未受分配之他共有人為分割方法，即增加分配原物之共
    有人負擔，亦難令全體共有人折服。足認本件以原物分割，
    顯有困難。參以採行變價分割之方式，透過執行法院經由鑑
    價、詢價程序後，再定出最低拍賣價格拍賣之執行程序，於
    自由市場競爭之情形下，將系爭土地所有權歸一，除可發揮
    更大之經濟效用，且系爭土地如值高價，自有應買人競相出
    價，而得相對之價格賣出，則兩造所受分配之金額隨之增加
    ，反較有利於各共有人。另兩造當事人亦均可於變賣時參與
    買受，並主張共有人之優先承買權，與前揭分配任一造再補
    償他造之結果尚無不同，拍定價格更係經市場機制檢驗之市
    價，應更具真實性。綜上，依據上開系爭土地之狀況、面積
    、使用情形與原物分割之經濟效用減損情形、兩造之利益及
    意願等一切情形，認本件兩造共有之系爭土地應以變價分割
    為適當，並應將變賣所得，按如附表二所示比例之分配予兩
    造。
四、綜上所述，原告為系爭土地之共有人，系爭土地復查無使用
    目的不能分割或契約訂有不能分割等情事，故原告依民法第
    823條第1項、第824條規定，訴請分割系爭土地，為有理由
    ，應予准許。又本院審酌上情，認系爭土地應予變價分割為
    最適宜之分割方法，並以變價所得價金應分別按兩造應有部
    分比例予以分配。
五、末按因共有物分割、經界或其他性質上類似之事件涉訟，由
    敗訴當事人負擔訴訟費用顯失公平者，法院得酌量情形，命
    勝訴之當事人負擔其一部，民事訴訟法第80條之1定有明文
    。本件分割共有物之方法，本應由法院斟酌何種方式較能兼
    顧各共有人之利害關係、使用情形、共有物之性質及價值、
    經濟效用，符合公平經濟原則，以決定適當之分割方法，不
    因何造起訴而有不同，故原告請求分割之訴雖有理由，惟關
    於訴訟費用負擔，應由兩造各按其應有部分比例負擔，方屬
    事理之平，爰併諭知訴訟費用之負擔如主文第2項所示。
六、本件事證已臻明確，兩造其餘主張、陳述及所提之證據，經
    審酌後認為均不足以影響本判決之結果，爰不逐一論列，併
    此敘明。
七、據上論結，本件原告之訴為有理由，爰判決如主文。　　
中　　華　　民　　國　　111 　年　　3 　　月　　25　　日
　　              民事第一庭  審判長法　官  許石慶
　　                                法  官  廖欣儀
　　                                法  官　鍾宇嫣
以上正本，係照原本作成。
如對本判決上訴，須於判決送達後20日內向本院提出上訴狀（須
附繕本），如委任律師提起上訴者，應一併繳納上訴審裁判費。
中　　華　　民　　國　　111 　年　　3 　　月　　25　　日
                                    書記官
附表：
編號 共有人 系爭土地應有部分比例 1 陳國津 1/16 2 陳明聰 1/16 3 陳向榮 1/16 4 陳信捷 1/16 5 陳嘉慶 1/64 6 陳嘉正 1/32 7 陳慧如 1/64 8 李名賢 1/8 9 陳寶山 1/16 10 鍾雲城 1/8 11 陳建丞 1/16 12 陳新昇 1/16 13 陳澤沛 1/4